高雄高等行政法院簡易判決
　　　　　　　　　　　　　　　　九十六年度簡字第三一號
原　　　告　新復成投資股份有限公司
代　表　人　甲○○○
被　　　告　財政部台灣省南區國稅局
代　表　人　朱正雄局長
上列當事人間因營利事業所得稅事件，原告不服財政部中華民國
九十五年十一月二十三日台財訴字第０九五００五二五八五０號
訴願決定，提起行政訴訟。本院判決如下：
　　主  文
原告之訴駁回。
訴訟費用由原告負擔。
　　事實及理由
一、緣原告九十二年度營利事業所得稅結算申報，原列報營業收
    入淨額新台幣（下同）一一、六六一、一一一元、營業費用
    一、一二０、四七四元、利息收入六、一九五、七八七元、
    利息支出九四九、七四四元，全年所得額為虧損二、一四０
    、三七九元，停徵之證券交易損失二、四六五、三七六元，
    投資收益不計入所得課稅之所得額九九四、六三九元，課稅
    所得額虧損六六九、六四二元。經被告調帳查核，核定營業
    費用及損失總額二、０一一、六九九元，並以其屬以買賣有
    價證券為專業之投資公司，乃計算有價證券出售收入應分攤
    之營業費用及利息支出二、七二六、五二三元，投資收益應
    分攤之營業費用及利息支出一六八、四０四元，核定停徵之
    證券交易損失五、一九一、八九九元，投資收益不計入所得
    課稅之所得額八二六、二三五元，課稅所得額八三三、四八
    三元，補徵稅額一九八、三五八元。原告不服，就有價證券
    出售收入及投資收益應分攤之利息支出部分，申請復查，未
    獲變更，提起訴願，亦遭決定駁回，遂提起本件行政訴訟。
二、原告起訴意旨略謂：（一）原告係從事有價證券買賣為專業
    之營利事業，依財政部民國（下同）八十三年二月八日台財
    稅字第000000000號函規定，其營業費用及利息支
    出，除可合理明確歸屬者得個別歸屬認列外，應按核定有價
    證券出售收入、投資收益、債券利息收入及其他營業收入比
    例，計算有價證券出售部分應分攤之費用及利息，自有價證
    券出售收入項下減除。惟原告九十二年度所支付之利息支出
    九四九、七四四元，該筆借款金額，係全數借與他公司收取
    利息收入之所需，本期借予他公司全年利息收入為六、一九
    二、七五七元，且帳載同業往來五三、０００、０００元，
    可資證明原告向銀行借款之金額係全數借予他公司，應歸屬
    可明確合理歸屬之費用予以全數認定，且若以被告分攤方式
    計算，則本期所列報之利息收入六、一九二、七五七元，全
    然無相關之支出可供減除，而全數認列所得課稅，實為違反
    公平之原則。企業基於理財目的，以自有資金或其借款金額
    貸於企業獲取較高之利益，被告豈可承認其高額之利息收入
    六、一九二、七五七元，而全數否認其創造利潤之利息支出
    九四九、七四四元。（二）被告剔除原告向中國信託商業銀
    行因借款支付之利息支出九四九、七四四元，卻認列核課因
    借款而來之資金貸款給予台灣製罐工業股份有限公司（下稱
    台灣製罐公司）之利息收入六、一九二、七五七元，有違行
    政程序法第七條比例原則之規定，而被告對原告有利情形並
    未注意，有違行政程序法第九條及第三十六條之規定。（三
    ）按前揭財政部八十三年二月八日台財稅字第八三一五八二
    四七二號函為行政命令，依司法院釋字第四九三號解釋及九
    十五年五月三十一日修正所得稅法第二十四條第一項之規定
    ，此種營利事業成本費用及損失之計算涉及人民之租稅負擔
    ，為貫徹憲法第十九條租稅法律主義之意旨，仍應由法律明
    確授權主管機關訂立為宜，則本件應俟財政部訂頒營利事業
    免稅所得相關成本費用分攤辦法後再行研議。乃聲明求為判
    決撤銷訴願決定及原處分云云。被告答辯意旨略謂：（一）
    按「營利事業所得之計算，以其本年度收入總額減除各項成
    本費用、損失及稅捐後之純益額為所得額。」及「公司組織
    之營利事業，因投資於國內其他營利事業，所獲配之股利淨
    額或盈餘淨額，不計入所得額課稅。」為所得稅法第二十四
    條第一項及第四十二條第一項前段所明定。次按「營業收入
    指本期內因經常營業活動而銷售商品或提供勞務等所獲得之
    收入。」及「營業外收入及費用指本期內非因經常營業活動
    所發生之收入及費用，包括利息收入。」為商業會計處理準
    則第三十一條前段及第三十四條第一項前段所規定。復按「
    核釋營利事業於證券交易所得停止課徵所得稅期間從事有價
    證券買賣，其營業費用及利息支出之分攤原則。說明：．．
    ．三、以有價證券買賣為專業之營利事業，其營業費用及借
    款利息，除可合理明確歸屬者得個別歸屬認列外，應按核定
    有價證券出售收入、投資收益、債券利息收入及其他營業收
    入比例，計算有價證券出售部分應分攤之費用及利息，自有
    價證券出售收入項下減除。」、「以有價證券買賣為專業之
    營利事業，於．．．證券交易所得停止課徵所得稅期間，有
    關利息支出之分攤，仍應依本部．．．八十三年二月八日台
    財稅第000000000號函規定辦理。說明．．．三、
    依前揭函規定，營利事業如能合理明確證明借款用途，其借
    款利息准個別歸屬認定；未能合理明確證明借款用途者，方
    須依比例計算．．．有價證券出售部分應分攤之利息。是以
    ，營利事業之利息收入如係來自借款資金，例如借款需作補
    償性存款或借款資金未全部動用而暫存銀行等，其利息收入
    雖與利息支出相關，惟因借款資金用於補償性存款或暫存銀
    行部分，其用途明確，該部分之借款利息准個別歸屬認定，
    已無須依比例攤計，故應無利息支出應扣除利息收入，再以
    淨額分攤之問題。至營利事業之利息收入如非來自借款資金
    ，則其利息收入與利息支出並不相關，亦無利息支出應扣除
    利息收入，再以淨額分攤問題。」及「公司組織之營利事業
    ，投資國內其他營利事業所獲配之投資收益，依所得稅法第
    四十二條第一項規定，不計入所得額課稅者，其營業費用及
    利息支出，應按下列規定計算分攤，自該投資收益項下減除
    ，不得在課稅所得項下減除：．．．二、以有價證券買賣為
    專業之營利事業，其營業費用及利息支出，除可直接合理明
    確歸屬者，得個別歸屬認列外，應依照本部八十三年二月八
    日台財稅第000000000號函規定之比例，計算分攤
    之。．．．四、本令發布日前未核課確定之案件，有其適用
    ；已核課確定之案件，不予變更。」為財政部八十三年二月
    八日台財稅第000000000號、八十四年二月十八日
    台財稅第000000000號及九十二年八月二十九日台
    財稅字第０九二０四五五二九八號函所釋示。（二）原告九
    十一年度與九十二年度系爭同一事實之營利事業所得稅案件
    ，業經大院九十五年十二月十九日九十五年度訴字第六九六
    號判決原告之訴駁回在案。本件原告主張自八十九年二月三
    日起有借款予台灣製罐公司情形，截至九十一年度向中國信
    託商業銀行之借款，全數貸予該公司，前經被告查核結果，
    以台灣製罐公司係分別於九十一年一月二日、一月四日及十
    二月十六日向原告借款三０、０００、０００元、一五、０
    ００、０００元及八、０００、０００元，而原告則分別於
    九十年十二月十六日、九十一年十二月二日及十二月十五日
    向中國信託商業銀行借款一七、０００、０００元（一、０
    ００、０００元＋八、０００、０００元＋八、０００、０
    ００元）、一七、０００、０００元（七、０００、０００
    元＋八、０００、０００元＋二、０００、０００元）及一
    六、０００、０００元，銀行借入款與貸予台灣製罐公司之
    款項，二者明顯不能直接明確歸屬。本件原告雖提示九十二
    年度之利息支出、關係企業往來及同業往來利息收入總分類
    帳、九十一年度匯款申請書及九十二年度中國信託商業銀行
    繳息收據等影本，惟未提示與中國信託商業銀行簽訂之借款
    合約及借入款資金流程，以及貸予台灣製罐公司之借款合約
    書及貸出款資金流程，故難證明其主張九十二年度貸予台灣
    製罐公司之金額，係以銀行之借入款支應。復就原告九十二
    年度申報「短期借款」與「關係往來」兩科目之總分帳觀之
    ，其九十二年度向中國信託商業銀行借款之金額與貸予台灣
    製罐公司之金額，仍然無法個別明確歸屬，依最高行政法院
    三十六年判字第十六號判例意旨，自不能認其主張之事實為
    真實，基於企業整體資金之不可分性，系爭利息支出尚難認
    定可個別明確歸屬。至原告九十二年度申報利息收入六、一
    九二、七五七元，係對借予關係企業自行設算之利息收入，
    與被告原核認定系爭利息支出未能個別明確歸屬證明借款用
    途，而依首揭規定，按比例分攤至免稅所得（證券交易所得
    及投資收益），係屬二事，並非全數否准認列其利息支出九
    四九、七四四元，故原告主張被告有違行政程序法第七條比
    例原則及同法第九條及第三十六條之規定，委無足採。乃聲
    明求為判決駁回原告之訴等語。
三、按「營利事業所得之計算，以其本年度收入總額減除各項成
    本費用、損失及稅捐後之純益額為所得額。」及「公司組織
    之營利事業，因投資於國內其他營利事業，所獲配之股利淨
    額或盈餘淨額，不計入所得額課稅。」為所得稅法第二十四
    條第一項及第四十二條第一項前段所明定。次按「營業收入
    指本期內因經常營業活動而銷售商品或提供勞務等所獲得之
    收入。」及「營業外收入及費用指本期內非因經常營業活動
    所發生之收入及費用，包括利息收入。」亦為商業會計處理
    準則第三十一條前段及第三十四條第一項前段所規定。復按
    「核釋營利事業於證券交易所得停止課徵所得稅期間從事有
    價證券買賣，其營業費用及利息支出之分攤原則。說明：．
    ．．三、以有價證券買賣為專業之營利事業，其營業費用及
    借款利息，除可合理明確歸屬者得個別歸屬認列外，應按核
    定有價證券出售收入、投資收益、債券利息收入及其他營業
    收入比例，計算有價證券出售部分應分攤之費用及利息，自
    有價證券出售收入項下減除。」「以有價證券買賣為專業之
    營利事業，於．．．證券交易所得停止課徵所得稅期間，有
    關利息支出之分攤，仍應依本部．．．八十三年二月八日台
    財稅第000000000號函規定辦理。說明．．．三、
    依前揭函規定，營利事業如能合理明確證明借款用途，其借
    款利息准個別歸屬認定；未能合理明確證明借款用途者，方
    須依比例計算．．．有價證券出售部分應分攤之利息。是以
    ，營利事業之利息收入如係來自借款資金，例如借款需作補
    償性存款或借款資金未全部動用而暫存銀行等，其利息收入
    雖與利息支出相關，惟因借款資金用於補償性存款或暫存銀
    行部分，其用途明確，該部分之借款利息准個別歸屬認定，
    已無須依比例攤計，故應無利息支出應扣除利息收入，再以
    淨額分攤之問題。至營利事業之利息收入如非來自借款資金
    ，則其利息收入與利息支出並不相關，亦無利息支出應扣除
    利息收入，再以淨額分攤問題。」及「公司組織之營利事業
    ，投資國內其他營利事業所獲配之投資收益，依所得稅法第
    四十二條第一項規定，不計入所得額課稅者，其營業費用及
    利息支出，應按下列規定計算分攤，自該投資收益項下減除
    ，不得在課稅所得項下減除：．．．二、以有價證券買賣為
    專業之營利事業，其營業費用及利息支出，除可直接合理明
    確歸屬者，得個別歸屬認列外，應依照本部八十三年二月八
    日台財稅第000000000號函規定之比例，計算分攤
    之。．．．四、本令發布日前未核課確定之案件，有其適用
    ；已核課確定之案件，不予變更。」亦經財政部八十三年二
    月八日台財稅第000000000號、八十四年二月十八
    日台財稅第000000000號及九十二年八月二十九日
    台財稅字第０九二０四五五二九八號函釋在案。另「依所得
    稅法第四條之一前段規定，自中華民國七十九年一月一日起
    ，證券交易所得停止課徵所得稅；公司投資收益部分，依六
    十九年十二月三十日修正公佈之所得稅法第四十二條，公司
    組織之營利事業，投資於國內其他非受免徵營利事業所得稅
    待遇之股份有限公司組織者，其中百分之八十免予計入所得
    額課稅；則其相關成本費用，按諸收入與成本費用配合之上
    揭法律規定意旨及公平原則，自亦不得歸由其他應稅之收入
    項下減除。至應稅收入及免稅收入應分攤之相關成本費用，
    除可直接合理明確歸屬者得個別歸屬，應自有價證券出售收
    入項下減除外，因投資收益及證券交易收入源自同一投入成
    本，難以投入成本比例作為分攤基準。財政部八十三年二月
    八日台財稅第000000000號函說明三，採以收入比
    例作為分攤基準之計算方式，符合上開法條規定意旨，與憲
    法尚無牴觸。」亦據司法院釋字第四九三著有解釋，故上述
    財政部八十三年二月八日台財稅第000000000號函
    釋與法無違，本院自得予以援用，合先敘明。
四、本件原告九十二年度營利事業所得稅結算申報，原列報營業
    收入淨額一一、六六一、一一一元、營業費用一、一二０、
    四七四元、利息收入六、一九五、七八七元、利息支出九四
    九、七四四元，全年所得額為虧損二、一四０、三七九元，
    停徵之證券交易損失二、四六五、三七六元，投資收益不計
    入所得課稅之所得額九九四、六三九元，課稅所得額虧損六
    六九、六四二元。經被告調帳查核，核定營業費用及損失總
    額二、０一一、六九九元，並以其屬以買賣有價證券為專業
    之投資公司，乃計算有價證券出售收入應分攤之營業費用及
    利息支出二、七二六、五二三元，投資收益應分攤之營業費
    用及利息支出一六八、四０四元，核定停徵之證券交易損失
    五、一九一、八九九元，投資收益不計入所得課稅之所得額
    八二六、二三五元，課稅所得額八三三、四八三元，補徵稅
    額一九八、三五八元。原告就有價證券出售收入及投資收益
    應分攤之利息支出部分表示不服等情，有被告九十二年度營
    利事業所得稅結算申報核定通知書、復查決定書及訴願決定
    書附於原處分卷可稽，亦為兩造所不爭執，洵堪認定。原告
    提起本件訴訟，無非以：（一）原告係以從事有價證券買賣
    為專業之營利事業，依財政部八十三年二月八日台財稅字第
    000000000號函釋規定，其營業費用及利息支出，
    除可合理明確歸屬者，得個別歸屬認列外，應按核定有價證
    券出售收入、投資收益、債券利息收入及其他營業收入比例
    ，計算有價證券出售部分應分攤之費用及利息，自有價證券
    出售收入項下減除，而原告向銀行借款之金額係全數借予他
    公司，應歸屬可明確合理歸屬之費用予以全數認定，且若以
    被告分攤方式計算，則本期所列報之利息收入六、一九二、
    七五七元，全然無相關之支出可供減除，而全數認列所得課
    稅，實為違反公平之原則。（二）被告剔除原告向中國信託
    商業銀行因借款支付之利息支出九四九、七四四元，卻認列
    核課因借款而來之資金貸款給予台灣製罐公司之利息收入六
    、一九二、七五七元，有違行政程序法第七條比例原則，且
    被告對原告有利情形未予注意，亦有違行政程序法第九條及
    第三十六條之規定。（三）前揭財政部八十三年二月八日台
    財稅字第000000000號函為行政命令，依司法院釋
    字第四九三號解釋及九十五年五月三十一日修正所得稅法第
    二十四條第一項之規定，此種營利事業成本費用及損失之計
    算涉及人民之租稅負擔，為貫徹憲法第十九條租稅法律主義
    之意旨，仍應由法律明確授權主管機關訂立為宜，則本件應
    俟財政部訂頒營利事業免稅所得相開成本費用分攤辦法後再
    行研議云云，資為爭執，惟查：
（一）按「當事人主張有利於己之事實者，就其事實有舉證之責
      任。」行政訴訟法第一百三十六條準用民事訴訟法第二百
      七十七條規定甚明。又稅捐稽徵程序，稅捐稽徵機關雖應
      依職權調查原則而進行，惟有關課稅要件事實，多發生於
      納稅義務人所得支配之範圍，稅捐稽徵機關掌握困難，為
      貫徹公平合法課稅之目的，因而納稅義務人有申報協力義
      務，此在營利事業所得稅法應作相同解釋。復依首揭財政
      部八十三年二月八日台財稅字第000000000號函
      釋意旨，除營業費用及利息支出可合理明確歸屬者，得個
      別歸屬認列外，應按核定有價證券出售收入、投資收益、
      債券利息收入及其他營業收入比例，計算有價證券出售部
      分應分攤之費用及利息，自有價證券出售收入項下減除。
      準此以觀，當事人倘主張營業費用及利息支出合理且可明
      確歸屬，不應按有價證券出售收入及投資收益比例分攤歸
      屬為免稅所得之費用者，自應就此有利之事實負舉證責任
      ，允無疑義。
（二）本件原告就其主張之事實，固依被告九十五年一月十日以
      南區國稅法一字第０九五００六四四０二號函，提示原告
      九十二年度關係企業往來及利息支出總分類帳、匯予台灣
      製罐公司之匯款申請書及中信銀行利息支出繳款收據。惟
      查，前開資料僅記載九十二年一月一日原告上期結轉台灣
      製罐公司向原告借款餘額五三、０００、０００元及九十
      二年度短期借款資料記載，上期結轉二一、０００、００
      ０元、九十二年二月二十一日向中信銀行借款三、０００
      、０００元，觀諸前揭帳證並無原告與中國信託商業銀行
      簽訂之借款合約及借入款資金流程，以及貸予台灣製罐公
      司之借款合約書及貸出款資金流程。抑且，前開帳證係由
      前期（即九十一年度）結轉，經查，台灣製罐公司九十一
      年度分別於九十一年一月二日、一月四日及十二月十六日
      向原告借款三０、０００、０００元、一五、０００、０
      ００元及八、０００、０００元，然原告係於九十年十二
      月十六日、九十一年十二月二日及十二月十五日向中信銀
      行借款一七、０００、０００元（一、０００、０００元
      ＋八、０００、０００元＋八、０００、０００元）、一
      七、０００、０００元（七、０００、０００元＋八、０
      ００、０００元＋二、０００、０００元）及一六、００
      ０、０００元，二者之金額、日期均有不同，非單純借入
      後如數貸出，是前期已無法勾稽。又原告前期九十一年度
      借入款係存入原告中信銀行西台南分行活期存款帳戶，核
      該存簿內，原告之借入款與自有資金已混淆，按企業資金
      之來源有二：一為自有資金（增資款、營業收入等），另
      一為借入款，是資金之運用，除非專款專用（如專設銀行
      帳戶存儲支應等），流程明確，否則基於企業整體資金不
      可分性，支付時自無法辨明來源。是原告向中信銀行借入
      款存入前開存簿後，即與自有資金混合，則其後再以匯予
      台灣製罐公司，尚無法認係同筆資金，而得勾稽。另觀諸
      原告前期提出之九十一年度會計科目銀行存款內容，原告
      銀行存款資金運用亦非單純借入後馬上貸出，而有「長投
      」、「定期解約匯入」及其他支出等項目，顯見原告借貸
      予台灣製罐公司之款項，確有自有資金，亦有其向銀行貸
      入之款項，是原告借入款與自有資金已相互流用混淆。本
      年度既自前期結轉，則本年度之資金自亦無法判別。此外
      ，原告復未就應歸屬為免稅所得之支出負舉證責任，則被
      告依首揭規定，以原告為買賣有價證券為專業之投資公司
      ，計算有價證券出售收入應分攤之營業費用及利息支出二
      、七二六、五二三元，投資收益應分攤之營業費用及利息
      支出一六八、四０四元，核定停徵之證券交易損失五、一
      九一、八九九元，投資收益不計入所得課稅之所得額八二
      六、二三五元，課稅所得額八三三、四八三元，補徵稅額
      一九八、三五八元，並無違誤。
（三）原告九十二年度申報利息收入六、一九二、七五七元，此
      與被告認定系爭利息支出未能個別明確歸屬證明借款用途
      ，按比例分攤至免稅所得（證券交易所得及投資收益）項
      下減除，係屬二事，被告並非全數否准認列其利息支出，
      故原告主張被告承認原告高額之利息收入而全數否認其創
      造利潤之利息支出，有違比例原則及行政程序法第九條及
      第三十六條之規定，尚無足採。
（四）另財政部八十三年二月八日台財稅第000000000
      號函為行政規則，僅闡述法規原意，且經司法院釋字第四
      九三號著有解釋，以該函採收入比例作為分攤基準之計算
      方式，符合法規原意且與憲法尚無牴觸，是該函釋仍得予
      以援用。原告爭執不應援用該函釋，應俟財政部訂頒營利
      事業免稅所得相開成本費用分攤辦法後再行研議云云，亦
      屬無據。
五、綜上所述，原告因未能證明其九十二年度利息支出可個別歸
    屬認列。從而被告核定原告營業費用及損失總額二、０一一
    、六九九元，並以原告屬以買賣有價證券為專業之投資公司
    ，乃計算有價證券出售收入應分攤之營業費用及利息支出二
    、七二六、五二三元，投資收益應分攤之營業費用及利息支
    出一六八、四０四元，核定停徵之證券交易損失五、一九一
    、八九九元，投資收益不計入所得課稅之所得額八二六、二
    三五元，課稅所得額八三三、四八三元，補徵稅額一九八、
    三五八元，並無違誤。訴願決定予以維持，亦無不合。原告
    提起本件訴訟，求為撤銷，為無理由，應予駁回。又本件事
    證已明，兩造其餘攻擊防禦方法，核與判決結果不生影響，
    爰不再逐一論述，附此敘明。又本件應適用簡易訴訟程序，
    並不經言詞辯論為之。
六、據上論結，本件原告之訴為無理由，依行政訴訟法第二百三
    十三條第一項、第二百三十六條、第一百九十五條第一項後
    段、第九十八條第三項前段，判決如主文。
中　　華　　民　　國　九十六　年　　三　　月　 十二 　日
                  第一庭      法  官  蘇秋津
以上正本係照原本作成。
如不服本判決，應於送達後二十日內，向本院提出上訴狀並表明
上訴理由，如於本判決宣示後送達前提起上訴者，應於判決送達
後二十日內補提上訴理由書（須按他造當事人人數附繕本）。
提起上訴應預繳送達用雙掛號郵票七份（每份三十四元）。
中　　華　　民　　國　九十六　年　　三　　月　 十二 　日
　　　　　　　　　　　　　　　書記官  陳嬿如
附註:
行政訴訟法第二百三十五條（第一項、第二項）:
對於適用簡易程序之裁判提起上訴或抗告，須經最高行政法院之
許可。
前項許可，以訴訟事件所涉及之法律見解具有原則性者為限。
